【裁判字號】    98,交聲,2261
【裁判日期】    980930
【裁判案由】    聲明異議
【裁判全文】
臺灣臺中地方法院交通事件裁定        98年度交聲字第2261號
原處分機關  交通部公路總局臺中區監理所
異  議  人
即受處分人  甲○○
上列異議人即受處分人因違反道路交通管理處罰條例案件，對於
交通部公路總局臺中區監理所民國九十八年六月二十九日所為之
處分（中監違字第裁六０－ＫＫ0000000、六０－ＨＤ0
000000、六０－Ｇ九Ｈ０三四二七一號裁決書），聲明異
議，本院裁定如下：
    主  文
原處分關於中監違字第裁六０－ＨＤ0000000及六０－Ｇ
九Ｈ０三四二七一號裁決書部分撤銷。
其餘異議駁回。
    理  由
一、原處分機關交通部公路總局臺中區監理所係以：異議人即受
    處分人（下稱受處分人）甲○○所有之車牌號碼ＱＯ－二五
    七九號自用小客車分別於：（一）民國九十八年一月七日十
    八時三十八分許，在雲林縣斗六市○○路處，因「駕車行經
    有燈光號誌管制之交岔路口闖紅燈」之違規，經雲林縣警察
    局依違反道路交通管理處罰條例第五十三條第一項逕行舉發
    。（二）九十八年一月二十五日十七時三十六分許，在省道
    臺一線公路一七八點零二公里處，因「駕車行經有燈光號誌
    管制之交岔路口闖紅燈」之違規，經臺中縣警察局依違反道
    路交通管理處罰條例第五十三條第一項逕行舉發。（三）九
    十八年一月二十五日十八時十五分許，在臺中市○○○路○
    段處，因「汽車駕駛人行車速度，超過規定之最高時速未滿
    二十公里」之違規，經臺中市警察局依違反道路交通管理處
    罰條例第四十條逕行舉發。受處分人均未於期限內到案，經
    原舉發單位查復後仍有不服，原處分機關遂於九十八年六月
    二十九日分別就前揭違規事實（一）部分，以中監違字第裁
    六０－ＫＫ0000000號裁決書裁處罰鍰新臺幣（下同
    ）五千四百元，並記違規點數三點；就前揭違規事實（二）
    部分，以中監違字第裁六０－ＨＤ0000000號裁決書
    裁處罰鍰五千四百元，並記違規點數三點；就前揭違規事實
    （三）部分，以中監違字第裁六０－Ｇ九Ｈ０三四二七一號
    裁決書裁處罰鍰二千二百元，並記違規點數一點。
二、受處分人聲明異議意旨略以：伊原於九十七年二月間欲將其
    戶籍遷入目前居住之地址（臺中縣龍井鄉○○○路三一九巷
    十五弄二十號），然因故無法辦理完成。而伊所設戶籍地址
    （臺中市○區○○路一五三號二樓之二）之房屋，係朋友欠
    伊錢，讓伊將該房屋出租，惟因無取得朋友之授權書，無法
    委託房屋仲介公司出租，故無人幫伊收受罰單。當時係為帶
    朋友至急診就醫，太緊張不知有違規，亦很少去臺中市○區
    ○○路一五三號二樓之二，故伊都沒有收到罰單。另伊目前
    亦無能力負擔此等罰鍰等語。
三、按汽車駕駛人，行車速度超過規定之最高時速，處一千二百
    元以上二千四百元以下罰鍰，並記違規點數一點；汽車駕駛
    人，行經有燈光號誌管制之交岔路口闖紅燈者，處一千八百
    元以上五千四百元以下罰鍰，並記違規點數三點；本條例所
    定罰鍰之處罰，受處罰人接獲違反道路交通管理事件通知單
    後，於十五日內得不經裁決，逕依第九十二條第三項之罰鍰
    基準規定，向指定之處所繳納結案；不服舉發事實者，應於
    十五日內，向處罰機關陳述意見；其不依通知所定期限前往
    指定處所聽候裁決，且未依規定期限繳納罰鍰結案或向處罰
    機關陳述意見者，處罰機關得逕行裁決之。道路交通管理處
    罰條例第四十條、第五十三條第一項、第六十三條第一項第
    一款、第三款及第九條第一項分別定有明文。而逕行舉發道
    路交通管理事件，應按已查明之資料填註車牌號碼、車輛種
    類、車主姓名及地址，並於通知單上方空白處加註逕行舉發
    之文字後，由舉發機關送達被通知人；再按送達應向受送達
    人之住居所、事務所或營業所為之；不能送達住所或以補充
    送達、留置送達之方式為之者，得將文書寄存送達地之地方
    自治或警察機關，並作送達通知書兩份，一份黏貼於應受送
    達人住居所、事務所、營業所或其就業處所門首，另一份交
    由鄰居轉交或置於該送達處所信箱或其他適當位置，以為送
    達；由郵政機關為送達者，得將文書寄存於送達地之郵政機
    關。違反道路交通管理事件統一裁罰標準及處理細則第十一
    條第一項第四款、行政程序法第七十二條第一項、第七十四
    條第一、二項亦規定至明。
四、原處分關於中監違字第裁六０－ＫＫ0000000號裁決
    書部分：
（一）經查：受處分人甲○○所有之車牌號碼ＱＯ－二五七九號
      自用小客車，於九十八年一月七日十八時三十八分許，在
      雲林縣斗六市○○路處，因「駕車行經有燈光號誌管制之
      交岔路口闖紅燈」違規，為雲林縣警察局員警逕行舉發，
      本件聲明異議狀中對此交通違規情節並無異詞，復經受處
      分人於九十八年九月十七日本院訊問時表示無意見，其有
      上開交通違規事實，已堪認定。受處分人雖辯稱未收到舉
      發違反道路交通管理事件通知單等語，惟其係設籍於「臺
      中市○區○○路一五三號二樓之二」，迄今並無任何變更
      遷出紀錄，此有個人基本資料查詢結果一份附卷可稽，且
      為受處分人於本院訊問時所是認；本件違反道路交通管理
      事件裁決書所載原舉發通知單應到案日期為九十八年三月
      二十五日前，而本件舉發通知單及採證照片經舉發機關即
      雲林縣警察局於九十八年二月二十五日以掛號郵寄受處分
      人之上開戶籍地址，因未獲會晤受處分人亦無受領文書之
      同居人，遂依行政程序法第七十四條之規定辦理寄存送達
      ，並自九十八年三月二日起寄存於臺中英才郵局，此有雲
      林縣警察局九十八年六月二十三日雲警交字第０九八一三
      ０一四０三號函、雲林縣警察局交通隊寄發違規通知單送
      達證書各一份在卷足參。則依前開行政程序法第七十四條
      規定，本件舉發通知單已生合法送達效力，受處分人自不
      能以其並未親自受領該份舉發通知單，而主張送達程序有
      何瑕疵。依前述舉發通知單合法送達日期為九十八年三月
      二日，而舉發通知單應到案日期為九十八年三月二十五日
      前，受處分人自得於處罰機關裁決前陳述意見或以最低處
      罰標準於限期內自動繳納罰鍰。
（二）至於受處分人雖陳稱：伊已在臺中縣龍井鄉之現住處居住
      四年有餘，很少回到臺中市○○路之戶籍地址收信等語，
      惟受處分人先前確實曾於該戶籍地址住居相當期間，縱使
      其後因故遷徙他處，仍未前往戶政機關辦理戶籍資料之異
      動，難認其已有廢止住所之積極意思表示。況且原舉發單
      位及公路監理機關既從未接獲受處分人任何變更駕籍地、
      車籍地或通訊地址之申請，客觀上亦無從查知受處分人之
      居住處所有無遷徙，遂依現有之戶籍地址寄送本件舉發通
      知單，自不得指其送達程序有何違失。而受處分人既已清
      楚得悉其戶籍地址尚在臺中市○區○○路一五三號二樓之
      二，理當隨時注意有無重要文件或信函寄至該處，或請求
      現住戶及鄰居協助代收或轉寄，用以確保個人權益不致因
      訊息漏失而受損。乃受處分人不思及此，猶放任包含本件
      舉發通知單在內之重要文件寄往上開戶籍地址而漠不關心
      ，對於遲誤到案日期所增加之罰鍰金額，受處分人自屬難
      辭其咎而應受歸責。從而，受處分人徒以上情置辯，仍屬
      無憑，尚無從遽為有利受處分人之認定。
（三）綜上所陳，原處分機關交通部公路總局臺中區監理所依據
      前開道路交通管理處罰條例規定，以中監違字第裁六０－
      ＫＫ0000000號裁決書裁處受處分人罰鍰五千四百
      元，併記違規點數三點，並無不當。本件就此部分聲明異
      議無理由，應予駁回。
五、原處分關於中監違字第裁六０－ＨＤ0000000、六０
    －Ｇ九Ｈ０三四二七一號裁決書部分：
（一）經查：受處分人甲○○所有之車牌號碼ＱＯ－二五七九號
      自用小客車分別於九十八年一月二十五日十七時三十六分
      許，在臺一線一七八點零二公里處，因「駕車行經有燈光
      號誌管制之交岔路口闖紅燈」違規，及於九十八年一月二
      十五日十八時十五分許，在臺中市○○○路○段處，因「
      汽車駕駛人行車速度，超過規定之最高時速未滿二十公里
      」違規等情，雖聲明異議狀中對此無異詞，且受處分人到
      庭陳述對違規事實亦表示無意見，是其有上開交通違規事
      實，已堪認定。惟中監違字第裁六０－ＨＤ000000
      0裁決書所記載原舉發通知單應到案日期為九十八年三月
      八日前，而本件舉發通知單及採證照片經舉發機關臺中縣
      警察局於九十八年三月二十日以掛號郵寄受處分人之前開
      戶籍地址，經二次投遞因未獲會晤受處分人亦無受領文書
      之同居人，遂依行政程序法第七十四條之規定辦理寄存送
      達，並自九十八年三月二十四日起寄存於臺中英才郵局，
      此有臺中縣警察局九十八年六月十八日中縣警交字第０九
      八０００九一五九號函、臺中縣警察局寄發違規通知單送
      達證書各一份在卷足參；另中監違字第裁六０－Ｇ九Ｈ０
      三四二七一號裁決書所記載原舉發通知單應到案日期為九
      十八年三月十五日前，而本件舉發通知單及採證照片經舉
      發機關臺中市警察局於九十八年三月十八日以掛號郵寄受
      處分人之上開戶籍地址，經二次投遞因未獲會晤受處分人
      亦無受領文書之同居人，遂依行政程序法第七十四條之規
      定辦理寄存送達，並自九十八年三月二十一日起寄存於臺
      中英才郵局，此有臺中市警察局九十八年六月十八日中市
      警交字第０九八００四四九六二號函、臺中市警察局交通
      隊送達證書各一份附卷可憑。惟查上述二件舉發通知單合
      法送達受處分人之日期，均已在舉發通知單上所載應到案
      日期之後，受處分人縱使在寄存送達當日前往郵局領取該
      份舉發通知單，亦無從依其上所記載之應到案期限，享有
      自動到案並繳納較低額罰鍰之機會。原處分機關交通部公
      路總局臺中區監理所疏未詳查及此，認定受處分人逾越應
      到案期限，而各逕依違反道路交通管理事件統一裁罰基準
      表，裁處罰鍰五千四百元，二千二百元，於法即有未合，
      已難維持。
（二）綜上所陳，原處分關於中監違字第裁六０－ＨＤ0000
      000、六０－Ｇ九Ｈ０三四二七一號裁決書部分應予撤
      銷，並發回原處分機關，由舉發機關重新送達舉發通知單
      ，並給予受處分人合理之應到案期限，始能認定受處分人
      有無逾越指定期間拒不到案繳納罰鍰之情事，再依法定程
      序處理，方屬周全。
六、受處分人聲明因經濟情況不佳，無能力繳納違規罰鍰，應另
    洽權責機關交通部公路總局臺中區監理所能否以分期繳納之
    方式解決，併此敘明。
據上論斷，應依道路交通管理處罰條例第八十七條第二項、道路
交通案件處理辦法第十九條、第二十條，裁定如主文。
中    華    民    國    98    年    9    月    30     日
                  交通法庭  法  官  高文崇
上正本證明與原本無異。
如不服本裁定，應於送達後五日內，向本院提出抗告狀。（應附
繕本）
                            書記官  林淑慧
中    華    民    國    98    年    9    月        日


司法院資訊處製作；財團法人民間司法改革基金會備份。
